臺灣高等法院臺南分院刑事裁定
110年度毒抗字第523號
抗  告  人
即  被  告  甲○○
上列抗告人因聲請觀察勒戒案件，不服臺灣臺南地方法院中華民
國110年6月4日裁定（110年度毒聲字第569號），提起抗告，本
院裁定如下：
    主  文
抗告駁回。
    理  由
一、抗告意旨略以：抗告人施用毒品案件，前經臺灣臺南地方法
    院於民國109年12月31日以109年度訴字第726號判決諭知公
    訴不受理，檢察官不服提起上訴，並經本院於110年3月22日
    以110年度上訴字第330號上訴駁回確定，是該案件理應定案
    ，為何就同一案件，再被法院裁定觀察勒戒，有違法律之公
    平性。為此，提起本件抗告。
二、按犯毒品危害防制條例第10條之罪者，檢察官應聲請法院裁
    定，或少年法院（地方法院少年法庭）應先裁定，令被告或
    少年入勒戒處所觀察、勒戒，其期間不得逾二月，毒品危害
    防制條例第20條第1項定有明文。次按毒品危害防制條例第2
    0條第3項、第23條第2項均於109年1月15日修正公布，並均
    於同年7月15日生效施行，其中第20條第3項規定修正為「依
    前項規定為觀察、勒戒或強制戒治執行完畢釋放後，三年後
    再犯第10條之罪者，適用前2項之規定」。第23條第2項規定
    修正為「觀察、勒戒或強制戒治執行完畢釋放後，三年內再
    犯第10條之罪者，檢察官或少年法院（地方法院少年法庭）
    應依法追訴或裁定交付審理」。又按109年1月15日修正公布
    、同年7月15日施行之毒品危害防制條例第20條第3項規定，
    犯第10條之罪於觀察、勒戒或強制戒治執行完畢釋放後，三
    年後再犯第10條之罪者，適用本條前2項之規定。上開所謂
    「三年後再犯」，只要本次再犯（不論修正施行前、後）距
    最近1次觀察、勒戒或強制戒治執行完畢釋放，已逾三年者
    ，即該當之，不因其間有無犯第10條之罪經起訴、判刑或執
    行而受影響（最高法院109年度台上字第3826號判決意旨參
    照）。
三、抗告人於109年4月15日17時許，在臺南市○區○○路0段000巷0
    0○0號3樓居處內，以將第一級毒品海洛因及第二級毒品甲基
    安非他命混合注射之方式，施用第一級毒品海洛因及第二級
    毒品甲基安非他命1次之事實，已據抗告人於警詢、偵查時
    坦承不諱，並有勘察採證同意書、送驗尿液編號與真實姓名
    對照表編號名冊、臺南市政府衛生局109年5月7日檢驗結果
    報告各1份附卷可稽，又有海洛因7包、甲基安非他命2包、
    注射針筒2支、塑膠吸管1支、玻璃管1支扣案可證，足認抗
    告人於上開時、地，確有施用第一級毒品海洛因及第二級毒
    品甲基安非他命之犯行甚明。
四、又抗告人前因施用毒品案件，經原審法院以89年度毒聲字第
    646號裁定送觀察、勒戒後，認無繼續施用毒品傾向，於89
    年6月23日釋放出所，有臺灣高等法院被告前案紀錄表在卷
    可按。從而，抗告人本案施用第一、二級毒品行為時，距其
    前案（最近1次）觀察勒戒執行完畢釋放，已逾三年，屬新
    法毒品危害防制條例第20條第3項所定「三年後」再犯之情
    形，至為明確。且揆諸上開最高法院判決意旨，不因其間有
    無犯毒品危害防制條例第10條之罪經起訴、判刑或執行而受
    影響。依上所述，原審依據毒品危害防制條例第20條第3項
    、第1項規定，裁定抗告人應送勒戒處所觀察、勒戒，洵屬
    有據。
五、抗告人本次施用毒品案件，雖前經臺灣臺南地方法院以109
    年度訴字第726號判決諭知公訴不受理，並經本院以110年度
    上訴字第330號上訴駁回確定在案，惟該判決係因認檢察官
    應按新修正毒品危害防制條例第35條之1第1款規定，依新修
    正毒品危害防制條例第20條第3項規定處理，亦即應為觀察
    、勒戒之聲請，而非逕予起訴，故檢察官就抗告人施用第一
    、二級毒品之犯行逕行起訴，其起訴之程序違背規定，而從
    程序上為不受理之判決。從而，本案既尚未經實體判決，即
    無一事不再理之問題，則抗告意旨主張：本件已經公訴不受
    理，法院就同一案件再裁定觀察勒戒，有違法律之公平性云
    云，容有誤解。
六、綜上所述，原審法院依毒品危害防制條例第20條第3項、第1
    項規定，裁定抗告人應送勒戒處所觀察、勒戒，經核其認事
    用法，並無不合。抗告意旨以前開情詞指摘原裁定不當，為
    無理由，應予駁回。
七、依刑事訴訟法第412條，裁定如主文。
中　　華　　民　　國　　110 　年　　7 　　月　　5 　　日
                  刑事第三庭    審判長法　官  陳連發
                                      法　官  何秀燕
                                      法　官　洪榮家
以上正本證明與原本無異。
不得再抗告。
　　　　　　　　　　　　　　　　　　　書記官  謝麗首
中　　華　　民　　國　　110 　年　　7 　　月　　5 　　日